【裁判字號】    89,訴,2446
【裁判日期】    900410
【裁判案由】    毒品危害防制條例
【裁判全文】
臺灣高雄地方法院刑事判決                        八十九年度訴字第二四四六號
    公  訴  人  臺灣高雄地方法院檢察署檢察官
    被      告  甲○○
    指定辯護人  本院公設辯護人  乙○○
    被      告  丙○○
    指定辯護人  本院公設辯護人  丁○○
右列被告因毒品危害防制條例案件，經檢察官提起公訴（八十九年度偵字第一三九五
八號、第一九八九０號），本院判決如左：
    主  文
丙○○意圖販賣而持有第二級毒品，處有期徒刑貳年拾月。扣案之第二級毒品安非他
命貳包（驗後毛重拾點壹肆公克）、安非他命吸食器及海洛因殘渣袋各壹只均沒收銷
燬。
甲○○無罪。
    事  實
一、丙○○素有施用毒品之習性，又因無固定之收入以購買毒品，竟思以販賣第二級
    毒品安非他命謀取暴利之方式，資以購入毒品供己施用並維其生計，而於八十九
    年間向不詳姓名之人販入安非他命二包（驗後毛重一０、一四公克）後，部份留
    下自己使用（施用部分未經起訴），其餘則俟機出售與不特定人以營利而持有之
    ；嗣於八十九年六月二十日下午五時三十分許（起訴書誤載為二十四日）甲○○
    （被訴販賣毒品部分無罪）帶同陳木興、賴瑞源等員警至丙○○位於高雄縣旗山
    鎮○○街三十一巷四之六號現無人居住之老家查緝通緝犯戴浙華時（起訴書誤載
    為高雄縣美濃鎮○○路○段七六二號），為警查獲上情，並當場自其所駕駛之車
    牌號碼ＶＵ─七六五五號自小客車上起出安非他命吸食器及海洛因殘渣袋各一只
    ，及在上址屋內抽屜中扣得塑膠袋（即夾鏈袋）二十一只，隨即將之帶回旗山分
    局後再自其身上扣得上開安非他命毒品二包。
二、案經高雄縣警察局旗山分局移送臺灣高螼地方法院檢察署檢察官偵查起訴。
    理  由
壹、被告丙○○有罪部分：
一、訊據被告丙○○矢口否認有何意圖販賣而非法持有安非他命犯行，辯稱：毒品是
    向甲○○要來要供自己吸食之用，不是要販賣，在警訊及偵查中所以說是被告甲
    ○○託其販賣，乃係因不滿被告甲○○帶警察來而被查獲才如此說云云。惟查：
（一）右揭被告丙○○除將持有之安非他命毒品部分留供己施用外，其餘則係意圖販
      賣以營利等事實迭據其於警訊及偵查中坦認不諱，再佐以證人即當場查獲本件
      之員警童欽寧於本院審理時證陳：「我是甲○○管區，我去查甲○○戶口，因
      戴浙華因違反槍砲案件，因甲○○與戴浙華平時有往來，我就問可知戴浙華在
      那裡，甲○○說他知道，他要帶我們去，我就將甲○○交給賴瑞源及陳木興，
      由他們先了瞭情形，在五點多時我們才一起過去案發地點，我們共開三部車子
      過去，要去時甲○○是坐我的車子」等語（八十九年十二月十九日審判筆錄）
      ，員警賴瑞源證稱：「我們到達時，我們叫甲○○先去看戴浙華有無在那邊，
      後來甲○○就出來說沒有，因我們車子停在丙○○車子旁邊，我們原本已經開
      車要走了我們看見丙○○走出來，她帶手機及皮包要出門的樣子，我就問丙○
      ○說妳先生在不在，丙○○說她先生去當兵，我叫丙○○將車子打開讓我檢查
      ，她就打開，在車子後座有一個包包，在包包內有一個暗袋，在暗袋內找到吸
      食器及滲有血跡的香煙，我就帶丙○○回住處，當時門已上鎖，我叫丙○○將
      門打開，我進入房子後發現房子有很多蜘蛛網像是無人居住的樣子，我進去臥
      室看見書桌，書桌上的灰塵有被摸過的痕跡，我就打開抽屜看，就看見很多分
      裝袋，我們準備要帶她回局裡時她一直要求要上廁所，我們不答應因怕她將毒
      品毀滅掉，當時甲○○早已先離開不在場，因我是丙○○是我管區住○○○○
      道我是警員。我們回到警局時丙○○還是要求要上所，我們就叫一個歐巴桑
      陪她進去，丙○○就自己自她下體將毒品拿出來，味道很臭還濕濕的，丙○○
      說毒品是甲○○拿給她的要賣的」（八十九年十二月十九日審判筆錄）、「當
      時我最先進入，當時桌上的灰塵痕跡應不只摸過一次而己，夾鏈袋都是放在抽
      屜裡由一個大袋子裝著，但有的放在大袋子裡面，有的散在旁邊，都是新的沒
      有用過。當時我們是請丙○○將抽屜打開，因我們沒有搜索票，故沒有搜索其
      他地方，而毒品是在警局才搜出的」（九十年二月八日審判筆錄）等語，證人
      陳木興證述：「當時甲○○是我同事管區的線民，甲○○說有一位通緝犯戴浙
      華在丙○○家甲○○要帶我們去抓，甲○○與丙○○的先生劉建讓是很好的朋
      友，之前甲○○也曾向我們說丙○○與他先生有在販賣毒品。當日是甲○○帶
      我們去丙○○家抓戴浙華，由甲○○先進入丙○○家，當時劉建讓及戴浙華均
      不在，甲○○要走出來向我們講時被丙○○跟出來看見我們，當時我們穿便衣
      ，甲○○就騙丙○○說我們是要來買毒品的，丙○○就去她的車子旁邊」（八
      十九年十一月二十一訊問筆錄）、「因我們三部車子是停在不同處，我的車子
      停在丙○○房子前面附近，丙○○是跟在甲○○後面走出來，因甲○○怕丙○
      ○知道我們是警員，故甲○○向丙○○表示我們是要來買毒品的，當時丙○○
      站的地方離我們還有一段距離，丙○○聽了甲○○的話之後，我們看她的表情
      她似乎有起疑，但她沒有說什麼，她就一直往她車子的方向走，甲○○就走到
      我們車子旁邊向我們表示說他向丙○○說我們是要來買毒品的，甲○○示意要
      我們先離開，我們就先開車離開到下面等候」（八十九年十二月十九日審判筆
      錄）等語，及被告甲○○供陳：「是管區警員來找我說要查一個通緝犯戴浙華
      ，問我是否知道丙○○先生的家，叫我帶他們去找丙○○的先生，我就帶警員
      去丙○○先生的老家。我之前就知道丙○○的先生有在吸用毒品及聽綽號叫「
阿狗」的朋友說丙○○有在販賣安非他命，我自己未曾見過她在賣毒品，我也
      不曾向她買過毒品，但我不知道丙○○是否有施用毒品。當日去丙○○家的情
      形是我先進去警員在外面，當時她客廳的門沒有關，我站在客廳門口就看見丙
      ○○在客廳施用安非他命，她用吸的，當時我看見玻璃球上有安非他命，我問
      她說她先生在不在，她說她先生不在，我就回頭要走出去，她也跟著我走出來
      ，當時她身上沒有帶任何東西，我一直走到警察所開的私用小客車旁邊要開車
      門上車時，她問我要做什麼，我才問她有沒有東西，我的意思就是指有沒有安
      非他命，我說我朋友要二千，她說要等一下」等情互核以觀，並有員警自被告
      丙○○身上起出之第二級毒品安非他命二包（驗後毛重一０、一四公克），及
      在上址查獲塑膠帶（即夾鏈袋）二十一只扣案可資為憑，而該扣案之晶體二包
      經送高雄醫學大學設中和紀念醫院鑑驗結果確係甲基安非他命乙情，亦有前開
      醫院出具之檢驗報告一紙在卷可按，是被告丙○○於警偵訊中之自白顯與事實
      相符，自可採為論罪之依據。
（二）雖被告於本院審理時翻異前供，而以前開情詞置辯，惟經被告甲○○堅決否認
      有交付扣案之毒品安非他命予被告丙○○施用或販賣等語在卷，且參酌被告丙
      ○○於本院審理時供述：「（問：扣案的毒品是何人拿給你的？）是甲○○在
      查獲前幾天拿給我的，但忘記是幾天前及在何處拿給我的。當時無其他人只有
      我們二個，我與甲○○有認識，但不會很熟。平時都是只有在街上遇見時會點
      個頭，他平時很少到我家坐，我不曾去過他家，也不知道他家在那裡，我們都
      未曾主動與對方連絡過。（問：此次扣案的毒品，甲○○交給你時是否告訴如
      何賣？）這是他要給我的。當時是我主動向他要，但忘記在何處向他要，我用
      平時的暗語問他是否有毒品，他說有，他就給我，但忘記他在何處給我的，他
      向我說不用錢，我也沒有開口問他要多少錢，我拿了就走了，事後他沒有找我
      ，我也沒有再找他。我之前沒有向他拿過毒品。」等語觀之，被告丙○○對扣
      案之安非他命在何時地自被告甲○○處取得等情均無從詳實交代，又安非他命
      毒品之價值不菲且取得不易，乃眾所周知之事，而查扣之該毒品數量重達十點
      一四公克，數量不少，被告丙○○既與被告甲○○間未有何交情，為被告二人
      所是認，衡情被告甲○○應無如此大方到無價轉讓被告之理，是被告丙○○辯
      陳毒品係被告甲○○免費送給伊施用等語，是否可信非無疑義；再者本件固係
      因被告甲○○帶同警員查緝通緝犯時而查獲，惟苟若被告丙○○確未有販賣之
      意而僅係因不滿被告甲○○，遂於警局及偵查中故指該毒品係被告甲○○託其
      販賣以圖報復，然衡諸一般常情被告丙○○大可只陳稱該毒品係被告甲○○販
      賣予伊施用，即可達到報復被告甲○○之目的，實不必一併供陳自己係受被告
      甲○○所託而意圖販賣等情，而陷自己於更不利之地位之理，足認其所辯要屬
      事後卸責之詞至為灼然；至被告甲○○於本院審理中復改口陳稱因一時氣憤而
      故指被告丙○○有販賣等語，然被告甲○○於本件未查獲前即曾對員警表示被
      告丙○○與其配偶劉建讓有在販賣安非他命，及被告甲○○與被告丙○○之夫
      劉建讓係好友等情，業據員警陳木興於本院結證屬實，顯見被告應係為其日後
      能對好友劉建讓有所交代而故為迴護之詞甚明，自難以此遽排除其不利於被告
      丙○○之陳述；另員警雖未查獲帳冊及天秤等販賣工具及販賣所得，惟本件係
      員警為查緝通緝犯而意外破獲，是時員警並未持有搜索票致未能加以全面搜查
  ，而非搜索後未扣得，已如前所述，是尚難以此而為被告有利之認定；又查獲
      當時雖並自被告丙○○車上扣得安非他命吸食器一只在卷，惟此亦僅足證被告
      丙○○確如其所供承，有施用安非他命之事實，然如據此即推認被告丙○○僅
      有施用而未有販賣之意亦嫌率斷，而難認為有利於被告之依據。綜上所述，本
      件事證已臻明確，被告丙○○之犯行堪以認定，依法應予論科。
二、核被告丙○○所為，係犯毒品危害防制條例第五條第二項之意圖販賣而持有第二
    級毒品罪。被告非法持有毒品之行為，已因意圖販賣而非法持有之高度行為所吸
    收，故不另論其持有毒品罪。又被告意圖販賣安非他命而持有，所為非是，惟念
    其年輕識淺，對重典之認識未夠深切，並於未實際販賣之際即遭警方查獲，對社
    會所生之損害尚輕，且持有數量尚微，其犯罪情節非如大盤毒犯之惡性重大可相
    比擬，，誠屬法重情輕，衡情尚有可憫恕之處，倘科以法定最輕刑度之五年有期
    刑猶嫌過重，爰依刑法第五十九條規定減輕其刑罰。爰審酌被告貪圖己利，意圖
    販賣而購入安非他命，並伺機出售牟利，罔顧毒品對國民身心健康及社會治安之
    危害甚鉅，本應重懲，惟念其持有毒品之數非多，且犯後態度尚佳等一情狀，量
    處如主文所示之刑。扣案之第二級毒品安非他命二包（驗後毛重十．一四公克）
    及殘渣袋上所附著之粉末為安非他命殘渣無從剝離分開，應全部視為毒品，且屬
    毒品危害防制條所規定之第二級毒品，有高雄醫學大學附設中和紀醫院檢驗報告
    一紙附卷可稽，及安非他命吸食器一組係專供施用毒品所用之器具，均應依毒品
    危害防制條例第十八條第一項前段規定沒收並銷燬之；至扣案之滲有血跡之香煙
    一支，經送鑑定並無何毒品陽性反應，亦有前開醫院檢驗報告一紙可憑，及查扣
    之塑膠袋二十一只雖係預備供犯罪所用之物，惟非被告丙○○所有，業據其陳明
    在卷，亦非屬違禁物，爰不併予沒收之宣告，附此敘明。
貳、被告甲○○無罪部分：
一、公訴意旨略以：被告甲○○意圖毒品，於八十九年間向不詳姓名之人販入安非他
    命十、四公克，嗣於八十九年六月二十四日十七時二十分許，在高雄縣美濃鎮○
    ○路○段七六二號拿十、四公克安非他命給被告丙○○，委託其販賣，雙方約定
    販賣所得平分，丙○○乃予收受後伺機外出販賣給不特定之人，因認被告甲○○
    涉有毒品危害防制條例第四條第二項販賣第二級毒品罪嫌。
二、按犯罪事實應依證據認定之，無證據不得推定其犯罪事實；又不能證明被告犯罪
    ，應諭知無罪之判決，刑事訴訟法第一百五十四條及第三百零一條分別定有文明
    文。次按共同被告不利於己之陳述，固得採為其他共同被告犯罪之證據，惟此項
    不利之陳述須無瑕疵可指，而就其他方面調查，又與事實相符，始得採為其他共
    同被告犯罪事實之認定，另認定不利被告之事實，須依積極證據，苟積極證據不
    足為不利於被告事實之認定時，即應為利於被告之認定，不必有何有利之證據；
    事實之認定應憑證據，如未能發現相當之證據，或證據不足證明，自不能以推測
    或擬制之方法，以為裁判之基礎，最高法院四十六年台上字第四一九號、三十年
    上字第八一六號、四十年台上字第八六號例參照。
三、公訴人認被告甲○○涉有前揭犯行，無非係以被告丙○○之指述及當場自丙○○
    身上查獲之安非他命毒品為其主要論據。訊據被告甲○○堅決否有何販賣安非他
    命毒品之犯行，辯稱：毒品不是我的，因丙○○想是我帶警員去而被查獲才故意
    反咬我，若是我拿給她，怎會有可能再帶警察去抓她等語。經查，被告丙○○固
    於警偵訊中一再供陳第二級毒品安非他命係被告甲○○於查獲前幾天交付予伊，
    託伊販賣，販賣所得二人平分等語在卷，惟於本院審理時則改陳稱是伊向被告甲
    ○○要來供自己吸食之用，被告甲○○未向其收取代價，也不是要賣等語在卷，
    被告丙○○就被告交付扣案之毒品予伊究係要販賣或僅轉送予伊施用事實之陳述
    前後不一，顯有瑕疵，能否專以被告丙○○於警偵訊中之供述而為不利被告甲○
    ○之認定，非無疑義；況本件被告丙○○被查獲意圖販賣第二級毒品之犯行確係
    因被告甲○○於案發天主動帶同陳木興、童欽寧等員警至上開處所查緝通緝犯戴
    浙華未果而意外查獲被告丙○○意圖販賣第二級毒品之犯行等情，已如前所述，
    而戴浙華確於八十九年六月十九日經本院通緝並於同年七月七日緝獲歸案乙節，
    亦有高等法院戴浙華全國前案紀錄表、臺灣高雄地方法院檢察署刑案資料查註紀
    錄表及被告全國通緝紀錄表各一份在卷可稽，是被告丙○○因不滿被告甲○○帶
    同員警前來致查獲其犯行，而挾怨報復亦非全無可能，是其於警偵訊及本院審理
    時所為之供述，自難持平而遽此為不利被告之認定。再者，扣案之毒品係自被告
    丙○○身上起出，業據前揭證人陳木興、童欽寧及賴瑞源等員警證述明確，且為
    被告丙○○所自承，是苟若該毒品確如被告丙○○所述，係被告甲○○於查獲前
    幾天交付予被告丙○○，而被告甲○○又知悉被告丙○○及其丈夫經常在被告丙
    ○○位於高雄縣旗山鎮○○街三十一巷四之六號老家進出，則被告甲○○豈會在
    員警向其詢問通緝犯戴浙華去向，且尚不知戴浙華係藏身於被告丙○○之夫劉建
    讓處時，即主動表明要帶員警至被告丙○○位於高雄縣旗山鎮○○街三十一巷四
    之六號老家查緝戴浙華而有致其託被告丙○○販賣毒品之犯行敗露之理，是益徵
    被告前開辯解尚非無據，而可採信。綜上所述，被告丙○○之供述既因對事實前
    後之陳述有異，且存有瑕疵，而有礙於真實之發現，則在無其他證據可資佐憑該
    證詞是否可信之情形下，揆諸前揭說明，即尚難遽以為不利被告甲○○之認定，
    此外，復查無其他積極證據足資證明被告涉有販賣毒品犯行，被告罪行既不能證
    明，爰依法為無罪之諭知。
據上論斷，應依刑事訴訟法第二百九十九條第一項前段、第三百零一條第一項前段，
刑法第十一條、第五十九條，毒品危害防制條第五條第二項、第十八條第一項前段，
判決如主文。
中      華      民      國     九十     年       四     月      十      日
                                  臺灣高雄地方法院刑事第三庭
                                      法    官  柯彩燕
右正本證明與原本無異。
如不服本判決，應於判決送達後十日內，向本院提出上訴狀。
                                書記官    楊真芬
中    華    民    國      九十      年      四      月      十三      日


司法院資訊處製作；財團法人民間司法改革基金會備份。
